【裁判字號】    97,交聲,710
【裁判日期】    971212
【裁判案由】    違反道路交通管理處罰條例聲明異議
【裁判全文】
臺灣士林地方法院交通事件裁定         97年度交聲字第710號
原處分機關  交通部公路總局臺北區監理所基隆監理站
異 議 人即
受 處 分人  乙○○
上列異議人即受處分人因違反道路交通管理處罰條例案件，對於
交通部公路總局臺北區監理所基隆監理站97年6 月6 日所為之處
分（原處分案號：基監字第裁42-C00000000號），聲明異議，本
院裁定如下：
    主  文
原處分撤銷。
乙○○不罰。
    理  由
一、原處分意旨略以：異議人即受處分人（下稱異議人）乙○○
    於97年5 月7 日19 時35 分許，騎駛車牌號碼J56-487 號重
    機車，在行經大同路2 段與建成路口之設有燈光號誌管制之
    交岔路口時，闖越紅燈行駛，經警當場攔停舉發違規，爰依
    道路交通管理處罰條例第53條第1 項、第63條第1 項第3款
    之規定，裁處異議人罰鍰新臺幣（下同）1,800 元，並記違
    規點數3 點。
二、異議人異議意旨略以：本件舉發違規路口之大同路2 段最內
    側車道禁行機車，復無劃設待轉區供機車自大同路2 段左轉
    建成路。故本件案發當時，伊仍採兩段方式進行左轉，即於
    大同路2 段上之號誌燈仍為綠燈時，先沿外側車道駛越大同
    路2 段之路口停止線後，暫停在交岔路口內之路邊停等，嗣
    建成路之燈號轉為綠燈，伊再駛入建成路，以此方式，完成
    由大同路2 段左轉建成路之動作。本件舉發員警係在建成路
    上攔停舉發違規，當時員警所站位置距離上開路口約有40公
    尺，是否可清楚目看見伊之待轉行為或伊有於紅燈時跨越停
    止線之行為顯有疑問，原處分未予詳查，認其有闖紅燈之違
    規並遽予裁罰，尚有未洽等語。
三、(一)按認定犯罪事實所憑之證據，雖不以直接證據為限，間接
    證據亦包括在內。然而無論直接證據或間接證據，其得為訴
    訟上之證明者，須於通常一般之人均不致有所懷疑，而得確
    信其為真實之程度者，始得據為有罪之認定。倘其證明尚未
    達此一程度，而有合理之懷疑存在，而無從使事實審法院得
    有罪之確信時，即應由法院為諭知被告無罪之判決（最高法
    院76年度臺上字第4986號判例參照）。又法院受理交通事件
    ，準用刑事訴訟法之規定，道路交通管理處罰條例第89條前
    段定有明文，是以法院審理行為人違反道路交通管理處罰條
    例案件時，當有其適用。從而法院於審理行為人違反道路交
    通管理處罰條例案件，如就原處分機關所認定之行為人違規
    事實仍有合理之懷疑，而無法確信行為人確有該當於道路交
    通管理處罰條例各該處罰條文之構成要件事實時，此際即應
    依罪疑唯輕之原則，為受處分人有利之認定。(二)又按汽車駕
    駛人，行經有燈光號誌管制之交岔路口闖紅燈者，處1,800
    元以上5,400 元以下罰鍰，並記違規點數3 點，道路交通管
    理處罰條例第53條第1 項、第63條第1 項第3 款雖分別定有
    明文。惟闖紅燈定義，法無明文規定，應參酌道路交通標誌
    標線號誌設置規則第206 條所定：行車管制號誌顯示為圓形
    紅燈者，其意義為車輛禁止通行，不得超越停止線或進入路
    口之規定，以於行車號誌顯示為圓形紅燈時，猶仍超越停止
    線進入路口者，始足當之。倘於行車號誌顯示為圓形紅燈前
    ，即已超越停止線或進入路口，則與闖紅燈之行為有間，不
    得援引闖紅燈之規定加以處罰。
四、本院查：
(一)、異議人於前揭時間，騎駛車牌號碼J56-487 號重機車沿大同
    路2 段行駛，在該路段與建成路之設有燈光號誌管制之交岔
    路口左轉建成路，並在建成路上經警攔停舉發闖紅燈之事實
    ，為異議人所是認，並有臺北縣政府警察局舉發違反道路交
    通管理事件通知單影本乙紙在卷可稽。
(二)、又上開地點之大同路2 段內側車道為禁行機車車道，且路口
    原本劃設之機車待轉區因工程施作而被覆蓋，故行駛大同路
    2 段之機車，如欲左轉至建成路，仍可駛入交岔路口內之路
    旁暫停，嗣建成路為綠燈時，再駛入建成路乙情，有異議人
    提出之現場照片6 幀在卷可稽（附於本院卷第9 頁至第11頁
    ），並據證人即本件舉發員警甲○○到院結證無訛（參見本
    院卷第24頁），應甚明確。
(三)、再證人甲○○到庭復具結證稱：本件舉發違規當時，伊係站
    在建成路上取締違規，因所站位置並無法看到大同路上的機
    車，故並未看見異議人於大同路口燈號為紅燈時，仍騎駛機
    車通過路口停止線之動作。本件係因大同路2 段與建成路上
    之燈號為連動，伊看見建成路上的燈號轉成綠燈3 秒後，又
    看見異議人騎駛機車從大同路騎入建成路，遂推定異議人闖
    越大同路之紅燈，惟伊無法排除異議人係在大同路燈號尚為
    綠燈時，異議人之機車已經通過路口停止線，並在停止線過
    去一點之位置暫停至建成路燈號轉為綠燈（即大同路之燈號
    為紅燈）後，始駛入建成路之可能等語在卷（參見本院卷第
    ）。
(四)、綜上，本件舉發地點因內側車道禁行機車，復無待轉區之設
    置，而機車仍可採取於綠燈通過大同路之路口停止線後，先
    暫停路邊，待建成路燈號為綠燈時，再駛入建成路之方式左
    轉，而本件證人即舉發員警復作證表示無法排除異議人於案
    發時採取上開方式轉彎之可能，則異議人辯稱其採取上開方
    式轉彎，並未闖越紅燈等語，尚非全無可能，即異議人是否
    確有闖越紅燈之違規行為，仍存有合理之懷疑。此外，復無
    其他積極證據足以證明異議人確有未遵守燈光號誌而闖紅燈
    之交通違規事實，揆諸前揭說明，自應為有利於異議人之認
    定。
五、綜上所述，本件不能證明異議人有於上開時、地闖紅燈之違
    規事實，原處分機關遽予裁罰，容有未洽。本件異議為有理
    由，原處分應予撤銷，另為異議人不罰之諭知。
據上論斷，依道路交通案件處理辦法第20條，裁定如主文。
中    華    民    國    97    年    12    月    12    日
                    交通法庭法  官  吳祚丞
以上正本證明與原本無異。
如不服本裁定應於送達後5 日內，向本院提出抗告狀。
                            書記官  方蘭芬
中    華    民    國    97    年    12    月    12    日


司法院資訊處製作；財團法人民間司法改革基金會備份。
